臺灣花蓮地方法院刑事判決　　　　　　　 96年度林易字第2號
公　訴　人　臺灣花蓮地方法院檢察署檢察官
被　　　告　甲○○
被　　　告　乙○○
　　　　　　　　　　　58弄2.
上列被告等因竊佔案件，經檢察官聲請以簡易判決處刑（94年度
偵字第2166號、第3825號），本院認不宜適用簡易程序，而改依
通常程序審理，茲判決如下：
    主  文
本件免訴。
    理  由
一、公訴意旨略以：被告甲○○、乙○○與同案被告鄧秋美、鄧
    秋麗、鄧安勇（均另為不起訴處分）為被告林靜美（另為不
    起訴處分）之子女。被告2 人與同案被告林靜美、鄧秋美、
    鄧秋麗、鄧安勇因繼承而與告訴人丙○、鄧仁智、鄧文江、
    鄧惠玉、鄧菊江、鄧靜江（以下簡稱告訴人等6 人）公同共
    有位於花蓮縣光復鄉○○○段188、192地號土地。被告2 人
    竟共同基於意圖為自己不法利益之犯意，於民國90年11月左
    右竊佔上開二筆土地全部，並於92年間未經告訴人等6 人之
    同意，在該二筆土地上新建二樓樓房一棟，復於93年11、12
    月左右，在上開土地上加蓋倉庫、廚房等建物，並排除告訴
    人等6 人使用上開土地，因認被告2人均涉犯刑法第321條第
    2項之竊佔罪嫌云云。
二、按犯罪事實應依證據認定之，無證據不得認定犯罪事實；不
    能證明被告犯罪者，應諭知無罪之判決，刑事訴訟法第 154
    條第2 項及第301條第1項分別定有明文。次按認定不利於被
    告之事實，須依積極證據，苟積極證據不足為不利於被告事
    實之認定時，即應為有利於被告之認定，更不必有何有利之
    證據，竊佔罪為即成犯，又竊佔罪為即成犯，於其竊佔行為
    完成時犯罪即成立，以後之繼續佔用乃狀態之繼續，而非行
    為之繼續，故予竊佔後雖將原有建物拆除另予改建，僅係竊
    佔狀態繼續中變更其使用之方法，不構成另一新竊佔罪，有
    關追訴權時效之起算，仍應以最初竊佔行為完成時為準，最
    高法院30年上字第816 號判例及83年度台上字第5190號判決
    意旨可資參照。另按各公同共有人之權利，及於公同共有物
    之全部，民法第827條第2項定有明文，亦即公同共有人之權
    利係抽象存在共有物之全部，而非特定存在共有物之特定部
    分，故如無分割或分管約定之情形，縱令使用之範圍，超過
    其應有部份，亦屬是否超越權利範圍而使用收益之民事問題
    ，與竊佔罪之構成要件不合。
三、公訴人認被告2人涉有上揭犯行，主要係以告訴人等6人於警
    詢及偵查中之證述、證人林靜美於偵查中之證述、照片21幀
    、土地登記謄本2份、現場圖1份為其證據，訊據被告2 人固
    坦承於上開地點將原有房屋改建為2樓房屋1棟，另將廚房及
    倉庫等建物修建，惟均矢口否認有何竊佔犯行，均辯稱：花
    蓮縣光復鄉○○○段188、192地號土地係其等祖父鄧來發所
    有，伊之父母在上面建了1 間房屋，伊等和家人一直都住在
    該舊房子內，後來因為颱風來襲將舊房子毀損，並造成漏水
    情形，所以伊等就在90年間將原有之房屋改建為2 層樓房屋
    ，於92年間完工，另於93年11月間將舊有房屋附連之廚房搭
    上鐵皮屋簷，另外將原本放置農用物品之倉庫改建為鋼骨結
    構，但還沒有改建完成就因為告訴人等之反對而停工，伊等
    僅為舊有房屋之改建行為，並沒有竊佔上開土地等語。經查
    ：
（一）被告2人於90年間將原有之房屋改建為2層樓房屋，於92年
      間完工，另於93年11月間將舊有房屋附連之廚房搭上鐵皮
      屋簷，另外將原本放置農用物品之木頭結構倉庫改建為鋼
      骨結構，惟尚未完成，即遭告訴人等阻止而停止修建等情
      ，業據證人丙○於警詢、偵查及本院審理中證述明確，並
      為被告2 人於本院審理中所供承不諱，另有照片21幀附卷
      可參，堪信被告2 人確實於上揭時間，在系爭土地上改建
      房屋及其廚房、倉庫等處，公訴人認被告2人於90年11 月
      左右竊佔花蓮縣光復鄉○○○段188、192地號土地全部，
      並於92年間在該2筆土地上新建2樓樓房1 棟等語，容有誤
      會，應予更正。
（二）花蓮縣光復鄉○○○段188、192地號土地原為被告2 人之
      祖父鄧來發所有，其上原有房屋一棟、附連之廚房、浴室
      及後方約15公尺處有倉庫1間，但一直都是被告2人、其等
      母親林靜美、家人鄧秋美、鄧秋麗、鄧安勇共同居住使用
      ，嗣鄧來發於80年2月11日死亡，被告2人及其家人與告訴
      人6人等共12人共同繼承上開土地，並於92年5月21日辦理
      繼承登記等情，業據證人丙○於警詢及偵查中證述明確（
      警卷第24頁、94年度偵字第2166號卷第16頁），並有系爭
      土地登記謄本2份及繼承系統表1份在卷可查，顯然迄90年
      間止，被告2 人與其母親及家人佔有使用坐落於系爭土地
      之舊有房屋已逾10年，縱設被告2 人之行為該當刑法之竊
      佔罪，亦罹於追訴權時效。又被告2人係於90 年間將原有
      之房屋改建為2層樓房屋，另於93年11 月間將舊有房屋附
      連之廚房及放置農用物品之倉庫，修建為鐵皮屋簷及鋼骨
      結構（尚未完成），詳如前述，則被告2 人上開改建原有
      房屋之行為，應屬其等竊佔行為繼續中變更其使用方法，
      無礙於竊佔行為早已完成，不構成另一竊佔犯行。另證人
      丙○於本院審理中雖證稱：被告2 人改建之房屋及倉庫與
      原先建物之範圍更大云云（本院卷第60頁），然並未提出
      證據以實其說，且為被告2 人所否認，況原有房屋既係坐
      落於花蓮縣光復鄉○○○段188、192地號土地上，此為被
      告2人及告訴人6人所不爭執，而被告2 人改建之房屋亦係
      坐落於相同土地上，顯見被告2 人自始之竊佔系爭標的全
      部範圍並未改變，自不能僅據證人丙○上開證詞即認定被
      告2 人有何擴大竊佔範圍，而應重新起算其追訴權時效之
      問題，併此敘明。
（三）況查，系爭土地既係由被告2人及其母親、家人與告訴人6
      人共同繼承，而公同共有之，已如前述，則依民法第 827
      條第2 項：按各公同共有人之權利，及於公同共有物之全
      部之規定，身為共有人之被告2 人之權利依法係抽象存在
      共有物之全部，而非特定存在共有物之特定部分，故如無
      分割或分管約定之情形，縱令使用之範圍，超過其應有部
      份，亦屬是否超越權利範圍而使用收益之民事問題，與竊
      佔罪之構成要件不合，自難認被告2 人有何竊佔之犯行，
      附此敘明。
（四）綜上，被告2 人固於上揭時間、地點修建系爭房屋、廚房
      及倉庫，然其等之修建行為應認係原有竊佔行為繼續中變
      更其使用方法，無礙於竊佔行為早已完成追訴權時效，自
      應為免訴判決之諭知。
據上論斷，應依刑事訴訟法第452條、第302條第2 款，判決如主
文。
本案經檢察官李殷財到庭執行職務。
中　　華　　民　　國　　96　　年　　3　　月　　12 　　日
        　　　　        臺灣花蓮地方法院刑事第二庭
                            審判長法　官　李 豫 雙
                                  法  官  張 嘉 芬
                                  法  官  俞 秀 美
上列正本證明與原本無異。
如對本判決不服，應於送達後10日內，向本院提出上訴狀（應抄
附繕本）告訴人或被害人如對於本判決不服者，應具備理由請求
檢察官上訴，其上訴期間之計算係以檢察官收受判決正本之日期
為準。
                                  書記官
中　　華　　民　　國　　96　　年　　3 　　月　　13　　日
